臺灣高等法院民事裁定　　　　　　　　　100年度抗字第976號
抗　告　人　張助成
抗告人因與相對人天外天大廈管理委員會、黃潔、曹耀旺、黃振
瑋、謝志豪、于中華、許仲成間請求損害賠償事件，對於中華民
國100年2月21日臺灣士林地方法院所為駁回保全證據聲請之裁定
提起抗告，本院裁定如下：
    主  文
抗告駁回。
抗告訴訟費用由抗告人負擔。
    理  由
一、抗告人於原審聲請及抗告意旨略以：相對人黃潔應提出第八
    屆天外天社區管理委員會之報備資料原本，如不敢提出，則
    見其心虛，亦違反公寓大廈管理條例第26條、第35條規定，
    及社區規約第4 條、第16條約定。而該等資料可證明第八屆
    天外天社區管理委員會成立不合法，且屬公款支付之公物，
    應列入移交清冊，據聞有委託書不足、偽造署名、委託不實
    等情事，若非以管理委員會名義散布指摘抗告人之不實言論
    ，則傷害較小，公信力亦不足，故該等資料為本案核心爭點
    之一，為此聲請保全證據。原審雖駁回抗告人之聲請，惟依
    民事訟法第277 條規定之舉證責任分配原則，系爭報備資料
    原本為管理委員會合法之實質要件，應依法提供予住戶、區
    分所有權人或利害關係人閱覽，而該報備資料之原本並不在
    主管機關保管中，主管機關所保管者為以影本蓋章之副本，
    因證據在相對人保管中，迄今拒不提出，業經現任總幹事在
    原審庭訊中陳明，是上開報備資料之原本依法有保全之必要
    。又系爭報備資料原本係本案訴訟相對人不合法之重要核心
    關鍵，係實體審判所應踐行調查及依當事人進行主義所應維
    護抗告人審級利益及訴訟權益之爭點之一。原法院明知影本
    、副本與原本不同，仍逕為違法之裁定，致不利於司法發見
    真實實現正義及抗告人之權益，要非妥適。爰提起抗告，請
    廢棄原裁定等語。
二、按證據有滅失或礙難使用之虞，或經他造同意者，得向法院
    聲請保全；就確定事、物之現狀有法律上利益並有必要時，
    亦得聲請為鑑定、勘驗或保全書證，民事訴訟法第三百六十
    八條第一項定有明文。其立法意旨，係鑑於證據之調查，本
    應於訴訟繫屬後已達調查之程度，且有調查必要者，始得為
    之，但於此之前，如該證據有滅失或有礙難使用之虞，卻不
    能立即調查，將因證據之滅失或情事變更而礙難使用，致影
    響日後裁判之正確性，故特設此制以為預防。是倘本案訴訟
    已繫屬於法院，且已達可以調查證據之程度者，自無聲請保
    全證據之必要。本件抗告人認相對人等以天外天大廈管理委
    員會名義張貼損害抗告人名譽之公告，且天外天管理委員會
    之成立不合法，而起訴請求相對人損害賠償、登報道歉及確
    認第八屆天外天管理委員會不合法，業經原法院以99年度訴
    字第883 號事件判決敗訴，刻正上訴本院以100 年度上字第
    715 號事件審理中，且已達可以調查證據之程度等情，業經
    本院調閱上開案卷查明無訛，是抗告人如認有調查該項證據
    之必要，自可於本案訴訟中為聲請，尚無聲請保全證據之必
    要。至於抗告人謂第八屆天外天社區管理委員會之報備資料
    原本，屬公款支付之公物，應列入移交清冊及提供住戶、區
    分所有權人或利害關係人閱覽云云，然應否保全證據端視證
    物有無滅失或礙難使用之虞而定，與該證據在實體法上之所
    有權歸屬、當事人有無權利閱覽無涉。且該等資料倘屬待證
    事實之重要證明，相對人拒絕提出，法院非不得依民事訴訟
    法第345 條規定為處置，尚無聲請保全證據之必要。況抗告
    人又未釋明相對人保有之系爭資料，究有何滅失或礙難使用
    之虞，其聲請保全證據，不應准許。原法院因而駁回抗告人
    之聲請，經核並無違誤。抗告意旨，仍執前詞指摘原裁定不
    當，聲明廢棄，非有理由。
三、據上論結，本件抗告為無理由，爰裁定如主文。
中    華    民    國   100    年    8     月    31    日
                    民事第十九庭
                        審判長法  官  魏麗娟
                              法  官  吳麗惠
                              法  官  黃明發
正本係照原本作成。
本裁定除以適用法規顯有錯誤為理由外，不得再抗告。如提起再
抗告，應於收受後10日內委任律師為代理人向本院提出再抗告狀
。並繳納再抗告費新台幣１千元。
中    華    民    國   100    年    9     月    5     日
                              書記官  顧哲瑜